臺灣臺中地方法院刑事判決　　　　　　　　　　　　　九十一年度訴字第四六九號
　　公　訴　人　臺灣臺中地方法院檢察署檢察官
　　被　　　告　甲○○
右列被告因贓物等案件，經檢察官提起公訴（九十年度偵字第一一八二號），本院判
決如左：
    主  文
甲○○損壞公務員職務上掌管之物品，處有期徒刑肆月，如易科罰金，以佰元折算
壹日。
    事  實
一、甲○○曾於民國（下同）八十九年間有違反毒品危害防制條例前科（該案後經本
    院判處有期徒刑十月及五月，並定應執行有期徒刑一年一月確定，現執行中，未
    構成累犯），其因不知情丙○○（所犯故買贓物部分，業經本院判處有期徒刑三
    月）所交付之車牌號碼ＥＸ─四九七五號自用小客車（經查，該小客車係乙○○
    所有失竊之物）係屬贓物，而於八十九年三月九日晚間二十時四十五分許，同意
    駕駛上開小客車，右前座搭載丙○○，至同日二十一時許，途經苗栗苑裡鎮山腳
里山腳加油站前，遇苗栗縣警察局通霄分局山腳派出所制服警員邱華禧、黃智湖
    依法執行職務，甲○○為避免無照駕駛被查獲，見警員所駕駛之車牌號碼ＤＭ─
    八四七五號警備車擋於車前，且見警員下車，竟駕駛小客車衝撞上開停妥之警備
    車，而對於上開警員依法執行職務時施強暴行為，並致該警備車之車前保險桿刮
    損，甲○○即駕車逃離現場，再將小客車棄置於苗栗縣苑裡鎮山腳里三０三號處
    ，惟仍為警圍捕查獲。
二、案經苗栗縣警察局通霄分局報請臺灣苖栗地方法院檢察署呈請臺灣高等法院臺中
    分院檢察署移由臺灣臺中地方法院檢察署檢察官偵查起訴。
    理  由
一、訊據被告甲○○對右揭時地有駕車擦撞警備車之事並不否認，惟矢口否認有損壞
    警備車之犯意，辯稱：遇警攔檢時，看不清是警備車，我們車子停旁邊，對方又
    一直靠過來，下來拿槍出來，我開車去擦撞到他的車，當時很暗，看不清警察有
    無穿制服云云。惟查，被告甲○○右揭犯行，業據被告甲○○對於明知右揭時地
    警方係執行公務之事於偵訊自承在卷，並自承：有看到穿制服的警員走下來等語
    （參見九十年八月四日偵訊筆錄），復據在場之同案被告丙○○証稱：當時甲○
    ○要左轉彎迴轉，因警車和我們的車頭對頭，擋在前面，警察有下車走過來，並
    有穿制服等語（參見九十年八月四日偵訊筆錄），且被告確有駕車衝撞警車之事
    實，亦據被告甲○○於警訊（八十九年三月九日警訊）及同案被告丙○○於警訊
    、偵訊（八十九年三月十日警訊、偵訊）供述在卷，並有警方職務報告書可佐，
    足証被告甲○○明知對方係穿著制服執行公務之警員，所駕駛之車輛係警備車，
    仍予衝撞警備車，其有妨害公務員執行職務而施強暴及損壞公務員職務上掌管之
    物品之犯意及犯行甚明。至被告先於偵訊辯稱：因警車從前方靠過來，而我要左
    轉閃避不及，二車擦撞云云，惟依在場被告丙○○已証稱：當時警車擋在前面，
    警察有下車走過來等語，又被告並自承警察有下車等情，顯見警車已有停車，被
    告豈可能因閃避不及而撞及警車，是被告此部分所辯，顯非可採；至被告於本院
    再辯稱：看不清是警備車，對方下來拿槍出來云云，惟被告於偵訊已承認有看到
    穿制服警員下車，顯見知悉對方係屬警備車，且查，倘被告能看到對方有持槍枝
    ，豈可能竟未看見對方為制服警員及所駕為警備車？是被告於本院所辯，顯係臨
    訟卸責之詞，非可採信。
二、核被告所為，係犯刑法第一百三十五條第一項之妨害公務執行罪及刑法第一百三
    十八條之損壞公務員職務上掌管之物品罪。被告一行為觸犯上開二罪，為想像競
    合犯，從一重論以刑法第一百三十八條之損壞公務員職務上掌管之物品罪處斷。
    爰審酌被告行為時年僅二十二歲，年輕識淺，其明知制服警員執行公務，為避免
    被查緝無照駕駛，竟駕車衝撞警備車，暨考其犯罪之動機、目的、手段，所致警
    備車係車前保險桿刮損及其犯後態度等一切情狀，量處如主文所示之刑，並諭知
    易科罰金之折算標準。
三、又按行為後法律有變更者，適用裁判時之法律。但裁判前之法律有利於行為人者
    ，適用最有利於行為人之法律，刑法第二條第一項定有明文；查刑法業經修正，
    並經總統於九十年一月十日公布施行，於同年月十二日生效，被告所犯上開罪行
    ，依修正前刑法第四十一條之規定：「犯最重本刑為三年以下有期徒刑以下之刑
    之罪，而受六月以下有期徒刑或拘役之宣告，因身體、教育、職業、家庭之關係
    或其他正當事由，執行顯有困難者，得以一元以上三元以下折算一日，易科罰金
    。」而依修正後刑法第四十一條第一項前段規定：「犯最重本刑為五年以下有期
    徒刑以下之刑之罪，而受六個月以下有期徒刑或拘役之宣告，因身體、教育、職
    業、家庭之關係或其他正當事由，執行顯有困難者，得以一元以上三元以下折算
    一日，易科罰金。」是被告本件犯行經本院為六月以下有期徒刑、拘役之宣告，
    比較新舊法之適用結果，依修正前刑法之適用結果，則不得易科罰金，而依修正
    後刑法之適用結果，則得易科罰金，是以新法之適用結果較舊法有利於行為人，
    依刑法第二條第一項之規定，就被告本件宣告刑，依修正後刑法第四十一條第一
    項前段之規定，並諭知易科罰金之折算標準，附此敘明。
據上論斷，應依刑事訴訟法第二百九十九條第一項前段，刑法第二條第一項前段、第
一百三十五條第一項、第一百三十八條、第五十五條、修正後刑法第四十一條第一項
前段，罰金罰鍰提高標準條例第一條前段、第二條，判決如主文。
中      華      民      國    九十一    年      四      月      一      日
                                        臺灣臺中地方法院刑事第四庭
                                            法  官    黃  家  慧
右正本證明與原本無異。
如不服本判決，應於送達後十日內向本院提出上訴狀(須附繕本)，上訴於台灣高等
法院台中分院。
                              書記官
中      華      民      國    九十一    年      四      月      一      日
附論罪科刑法條
刑法第一百三十五條第一項：
對於公務員依法執行職務時，施強暴脅迫者，處三年以下有期徒刑、拘役或三百元以
下罰金。
刑法第一百三十八條
(妨害職務上掌管之文書物品罪)
毀棄、損壞或隱匿公務員職務上掌管或委託第三人掌管之文書、圖畫、物品，或致令
不堪用者，處五年以下有期徒刑。
